【裁判字號】    95,上易,249
【裁判日期】    950816
【裁判案由】    過失傷害
【裁判全文】
臺灣高等法院高雄分院刑事判決         95年度上易字第249號
上  訴  人  臺灣高雄地方法院檢察署檢察官
被      告  乙○○（原名顏海寧）
選任辯護人  陳正男律師
            林慶雲律師
            楊靖儀律師
上列上訴人因被告過失傷害案件，不服臺灣高雄地方法院94年度
簡上字第252 號中華民國95年2 月21日第一審判決（聲請簡易判
決處刑案號：臺灣高雄地方法院檢察署94年度偵字第3331號），
提起上訴，本院判決如下：
    主  文
上訴駁回。
    理  由
一、本件聲請簡易判決處刑意旨係以：被告乙○○（原名顏涵寧
    於94年3 月24日更名為乙○○）於民國93年2 月間，與告訴
    人甲○○原係高雄市前鎮區瑞祥高中同班同學，渠2人於93
    年2 月26日下午3 時許班會自由活動時間（起訴書誤載為上
    體育課時間）打籃球，而被告於籃球遊戲中搶籃板球時，本
    應注意避免過於激烈之運動行為造成運動傷害之發生，且在
    當時之情形下，並無不能注意之情事，竟疏於注意，於告訴
    人搶得籃板球之情形下，仍以右手強行抄球，造成被告右手
    指因而插入告訴人之左眼，致告訴人之左眼受有黃斑部出血
    、裸視僅0.02之無法矯正及恢復之傷害，因認被告涉犯刑法
    第284 條第1 項前段之過失傷害罪嫌，經公訴人於原審準備
    程序變更起訴法條為刑法第284 條第1 項但書之過失致重傷
    害罪嫌等語。
二、按犯罪事實應依證據認定之，無證據不得認定犯罪事實；又
    不能證明被告犯罪者，即應諭知無罪之判決，刑事訴訟法第
    154 條第2 項、第301 條第1 項分別定有明文。次按刑事訴
    訟法第161 條已於91年2 月8 日修正公布，其第一項規定：
    檢察官就被告犯罪事實，應負舉證責任，並指出證明之方法
    。因此，檢察官對於起訴之犯罪事實，應負提出證據及說服
    之實質舉證責任。倘其所提出之證據，不足為被告有罪之積
    極證明，或其指出證明之方法，無從說服法院以形成被告有
    罪之心證，基於無罪推定之原則，自應為被告無罪判決之諭
    知（最高法院92年臺上字第128 號判決要旨參照）。又刑事
    訴訟上證明之資料，無論其為直接或間接證據，均須達於通
    常一般之人均不致有所懷疑，而得確信其為真實之程度，始
    得據為有罪之認定，若其關於被告是否犯罪之證明未能達此
    程度，而有合理懷疑之存在，致使無從形成有罪之確信，即
    不得遽為不利被告之認定，此有最高法院76年臺上字第4986
    號判例意旨可資參照。復按，刑法之過失犯，以行為人對於
    結果之發生，應注意並能注意為成立要件，苟行為人縱加注
    意，仍不能防止其結果之發生，即非其所能注意，自難以過
    失論亦有最高法院77年度臺上字第1110號判決意旨參照。
三、檢察官認被告乙○○涉有過失致重傷害罪嫌，係以告訴人甲
    ○○之指訴、證人洪翰君、林志銘、吳克璞、易世傑於警詢
    時之證述、高雄醫學大學附設中和紀念醫院（下稱中和紀念
    醫院）診斷證明書及告訴人甲○○之左眼受有黃斑部出血、
    裸視僅0.02之一目殘餘之視力，已喪失視覺之效用，且無法
    矯正之重大不治及難治之傷害，並有中和紀念醫院高醫附祕
    字第0940001486號函、財政部70年10月31日台財融字第2308
    6 號函影本1 份及臺灣省社會福利志願服務工作人員平安保
    險實施要點第9 條為依據。
四、訊據被告乙○○固不否認於上開時、地夥同班上同學洪翰君
    、林志銘、吳克璞、藍凱平、甲○○等6 人，以3 對3 之半
    場籃球鬥牛賽，因甲○○與其不同組隊之攻、防，而伊之抄
    球而造成其手指插觸甲○○之左眼，致甲○○左眼受有黃斑
    部出血、裸視僅0.02之受傷等情，惟堅詞否認有何過失傷害
    犯行，並辯稱：甲○○同學搶得籃板球時，伊當時站在甲○
    ○背部後面防守，適甲○○雙手持球置於胸前而向右轉身後
    ，此時，造成伊站立在甲○○右前方，而伊以右手自下往上
    抄甲○○手上之籃球時，因不能注意，致伊右手指插中甲○
    ○之眼睛等語。
五、按行為人雖非故意，但按其情節應注意，並能注意而疏不注
    意者，為過失，刑法第14條第1 項定有明文。申言之，過失
    之成立必以行為人就犯罪結果之發生有注意使其不發生之能
    力始足當之。查本件告訴人搶得籃板球後持球彎身向右轉身
    欲回線反攻之際，原在其右後方之被告即以右手自下往上抄
    告訴人手上籃球，被告右手指因而插入被害人之左眼，致告
    訴人之左眼受有黃斑部出血之傷害，業經證人藍凱平證述在
    卷，並與告訴人於原審94年8 月26日當庭表演之當時抄球過
    程相符。核與證人林志銘於原審證稱：被告係由告訴人右前
    方抄球，抄球時不是正面，而是有點側面等語情節亦大致符
    合（見原審卷第135 、136 頁）。告訴人因此受有左眼外傷
    性黃斑部出血、裸視僅0.02之一目殘餘之視力，無法矯正或
    回復，並有中和紀念醫院高醫附祕字第0940001486號函、及
    高雄醫學大學附設中和紀念醫院95年7 月14日診斷證明書各
    1 份在卷可按（見94年發查他字第109 號卷第22、23頁，本
    院卷第57頁），此部分被告出手抄球致告訴人左眼受傷之情
    節固堪認定。惟籃球比賽中抄球者出手均力求動作迅速而無
    預警，因如動作稍有遲緩，持球者即有足夠之時間護球，而
    無法達到抄球之目的；反之持球者，遇對方出手抄球亦會儘
    速變換持球位置或單腳移動，或作出其它護球之動作，故抄
    球者與持球者係處於瞬間快速互動之狀態，此為籃球比賽之
    常態。而以手由上而下或由下而上揮舞拍撥更係抄球之平常
    動作，從而，在抄球過程雙方快速互動之情形下，實難認被
    告能注意避免手指插中告訴人左眼之結果發生，揆諸上開說
    明，自難認被告有過失。
六、綜上所述，公訴人所指被告過失致重傷害之犯罪事實尚屬無
    法證明，原審因而判決被告無罪，認事用法均無違誤，自應
    維持。檢察官上訴仍執前詞，指摘原判決不當，並無理由，
    應予駁回。
據上論斷，應依刑事訴訟法第368 條，判決如主文。
本案經檢察官林應華到庭執行職務。
中    華    民    國    95    年    8     月    16    日
                  刑事第八庭    審判長法  官  李炫德
                                      法  官  黃蕙芳
                                      法  官  蔡國
以上正本證明與原本無異。
不得上訴。
中    華    民    國    95    年    8     月    16    日
                                      書記官  顏惠華


司法院資訊處製作；財團法人民間司法改革基金會備份。
